臺灣臺東地方法院刑事裁定　　　　　　　　　　　　　　九十四年度交聲字第八號
　　原處分機關　交通部公路總局高雄區監理所臺東監理站
　　異　議　人
　　即受處分人　丙○○
右列異議人因違反道路交通管理處罰條例案件，對於交通部公路總局高雄區監理所臺
東監理站於民國九十四年一月十九日所為之處分（原處分案號：東監違字第裁八一－
Ｔ00000000號），聲明異議，本院裁定如左：
    主  文
原處分撤銷。
丙○○不罰。
    理  由
一、按法院受理交通事件，準用刑事訴訟法之規定，道路交通管理處罰條例第八十九
    條前段定有明文。是最高法院七十六年台上字第四九八六號判例「認定犯罪事實
    所憑之證據，雖不以直接證據為限，間接證據亦包括在內。然而無論直接證據或
    間接證據，其得為訴訟上之證明者，須於通常一般之人均不致有所懷疑，而得確
    信其為真實之程度者，始得據為有罪之認定。倘其證明尚未達到此一程度，而有
    合理之懷疑存在，而無從使事實審法院得有罪之確信時，即應由法院為諭知被告
    無罪之判決。」所揭示刑事訴訟法上法院認定事實之最重要原則。於法院審理行
    為人違反道路交通管理處罰條例案件時，當有其適用。易言之，法院於審理行為
    人違反道路交通管理處罰條例案件，當踐行完畢調查證據程序後，為事實之認定
    時，如就原處分機關所認定之行為人違規事實仍有合理之訴訟上懷疑，而無法確
    信行為人確有該當於道路交通管理處罰條例各該處罰條文之構成要件事實時，此
    際即應依訴訟上之待證事實「倘有懷疑，則從被告之利益作解釋」之證據法則，
    作對受處分人有利之認定。又按汽車駕駛人，駕駛汽車肇事致人受傷或死亡，應
    即採取救護或其他必要措施，並向警察機關報告，不得駛離；違者吊扣其駕照三
    個月至六個月；逃逸者吊銷駕駛執照，道路交通管理處罰條例第六十二條第一項
    定有明文。依上說明，欲以該項規定處罰汽車駕駛人，除客觀上須有駕駛人駕車
    肇事而致人死傷之情，尚須該駕駛人知悉自己肇事致人死傷而仍然故意不予必要
    救護或處理，始克相當，故若駕駛人不知自己肇事已致人死傷或誤認他人並無傷
    亡情事而離去，自不能依上開規定予以處罰，首先敘明。
二、本件異議人即受處分人丙○○於民國九十三年十二月二十九日上午八時六分左右
    ，駕駛車號六九０─ＫＣ號營業曳引車，沿臺九線公路由北往南方向行駛，途經
    台九線四五二公里處，其所駕駛之上開業曳引車車身，與乙○○所駕駛車號三Ｑ
    ─八三七三號之救護車發生擦撞，致前揭救護車上之隨車人員甲○○，受有左手
    無名指尖撕裂傷一公分之傷害，詎受處分人於肇事致人受傷後並未停車查看且逕
    自駛離，經警處理後，以受處分人有違反道路交通管理處罰條例第六十二條第一
    項肇事致人受傷而逃逸之行為掣單舉發，受處分人於舉發通知單上所載應到案日
    提出申訴，經原處分機關請原舉發單位即臺東縣警察局大武分局調查結果，認定
    受處分人前述違規事實明確，原處分機關即依道路交通管理處罰條例第六十二條
    第一項規定，裁處吊銷受處分人之駕駛執照，終生禁考。
三、訊據受處分人固坦承於前揭時、地駕駛上開營業曳引車之事實，惟堅詞否認有肇
    事逃逸之行為，辯稱：伊當時係在不知有人受傷之情況下，離開現場等語。經查
    ：證人乙○○證述：「（問：在事故發生當天的氣候如何？）稍微有下雨，毛毛
    細雨。」、「（問：光線如何？）良好。」、「（問：那天是你開車嗎？）是的
    。」、「（問：你開的是什麼車？）救護車。」、「（問：那天路面狀況如何？
    ）潮濕，因為有雨水。」「（問：路面有無缺陷？）有，路太小、不平，因為剛
    好在拓寬。」、「（問：異議人的車子有擦撞到你的車子嗎？）輕輕的碰到我的
    照後鏡。」、「（問：在擦撞的過程中有沒有發出很大的聲響？）沒有，只是輕
    輕的擦到而已，聽不出來，照後鏡有先凹進來再彈出去，因為是在我旁邊我才感
    覺到，不是撞擊，是擦撞而已。」、「（問：當時你所開的救護車裡面病患有無
    受傷？）病患並沒有受傷，只有助手甲○○的手被割到，也沒有縫，只是擦藥而
    已。」、「（問：為什麼當天的車子會滑到水溝裡面？）旁邊還有一部三十五噸
    的砂石車，另一邊是異議人開的是新竹貨運的車子，如果我不讓的話就會發生重
    大的車禍，所以我就慢慢的往旁邊，才會滑到水溝。」、「（問：所以不是因為
    異議人撞擊才導致救護車滑入水溝？）不是。」等語明確，核與證人即被害人甲
    ○○證述：「（問：車禍當天你人在哪裡？）我坐在救護車後座。」、「（問：
    當天你們是載運病患，從哪裡要到哪裡？）從台中要到玉里榮民醫院。」、「（
    問：當天的天氣如何？）雨天，沒有下很大的雨。」、「（問：你坐在後面有感
    覺路面有顛簸嗎？）有。」、「（問：事故發生的時候有無聽到撞擊的聲音？）
    沒有。」、「（問：你是怎麼受傷的？）是被後門塑膠板割傷的。」、「（問：
    傷勢如何？）撕裂傷，差不多一公分。」、「（問：後來車子滑入水溝，有沒有
    查看異議人撞到你們車子的哪一個部位？）沒有。」等語綦詳，則證人業已證述
    當天異議人所駕駛前開營業曳引車僅係擦撞倒照後鏡，並未發生撞擊之聲響，且
    甲○○所受僅為輕傷等情，是以擦撞情況應甚為輕微，堪認受處分人辯稱其係在
    不知有人受傷之情形下，離開現場等語，應非虛構之詞。況臺灣臺東地方法院檢
    察署檢察官亦同此認定，就此同一事件於九十四年二月二十三日以九十四年度偵
    字第四三二號為不起訴處分確定，此有該不起訴處分書影本一份附卷可參。是以
    依首開說明，應作對受處分人有利之認定，受處分人所為與前開肇事逃逸之構成
    要件並不相符，其無原處分機關所指之違規之事實，堪以認定。本件異議有理由
    ，自應由本院將原處分撤銷，改諭知受處分人不罰，以資適法。
據上論斷，應依道路交通案件處理辦法第二十條前段，裁定如主文。
中      華      民      國九十四    年      四      月     十一     日
                                    臺灣臺東地方法院交通法庭
                                        法  官  連雅婷
右正本證明與原本無異。
如不服本裁定，應於裁定送達後五日內向本院提出抗告狀。（須附繕本）
「切勿逕送上級法院」
                                        書記官  蘇美琴
中      華      民      國    九十四    年      四      月     十二     日
